# 求助陈版及各位高手：非同一控制合并报表的处理

提问人：春暖花开 2011 时间：2013-02-13 19:01:31
某母公司A持有子公司B公司80%的股权；与A、B公司无任何关联关系的C公司股权结构为：甲公司持股30%、乙公司持股70%（因甲公司有技术优势，故对C公司的实际出资均由乙公司缴纳，甲公司持有C公司的股权为干股）。 2011 年 10 月 31 日C公司的公允价值为1000 万元， 2011 年 10 月 31 日A公司出资 100 万元收购了甲公司持有的C公司30%的股权，因一系列原因的影响， 2012 年 1 月 31 日B公司出资 900 万元收购了乙公司持有的C公司70%的股权（上述两股权收购行为实质为一揽子交易）。 问题：在编制B公司 2012 年 1 月31 日的合并报表时，其合并成本 900 万元与其按持股比例享有C公司净资产 700 万元的差额 200 万元，在合并报表层次该如何处理，是否应冲减B公司合并层次的资本公积？ 谢谢陈版及各位高手，顺祝新年快乐！

回答人：chenyiwei
由于该交易整体上构成非同一控制下企业合并，因此通常情况下，B公司应在合并报表层面将合并成本与对应取得被购买方购买日可辨认净资产公允价值之间的差额确认为商誉，不会调整资本公积。但鉴于本案例中C公司的股权分别由母子公司收购，且构成一揽子交易，因此要关注子公司B支付购买价款的依据是否为C公司净资产 70 ％部分的公允价值。如果不是按照公允价值支付的（例如B公司多付或者少付价款，相应地A公司少付或多付价款，就A、B作为一个整体与C公司原股东作为一个整体的交易看，该交易整体上仍是公允的），则B公司所支付的收购价款与该 70 ％股权对应的净资产公允价值之间的差额应作为权益性交易处理，调整资本公积；相应地B公司的合并成本应按该 70 ％股权于购买日的公允价值计算。